【裁判字號】    90,簡,3573
【裁判日期】    901228
【裁判案由】    商業登記法
【裁判全文】
臺中高等行政法院判決                              九十年度簡字第三五七三號
    原      告  甲○○
    被      告  臺中市政府
    代  表  人  乙○○
右當事人間因商業登記法事件，原告不服經濟部中華民國八十九年十月二十五日經（
八九）訴字第八九○八九一三二號訴願決定，提起行政訴訟。本院判決如左︰
    主  文
原告之訴駁回。
訴訟費用由原告負擔。
    事  實
原告未辦妥營利事業登記，即擅自在台中市○區○○路五七七號十樓之二經營兒童才
藝文中教中心業務，案經被告於民國（下同）八十九年七月十日派員訪談屬實，認定
其行為違反商業登記法第三條規定，而依同法第三十二條第一項規定，於八十九年七
月二十四日以八十九府經商字第九六四二二號函命令其停業，並處罰鍰新台幣（下同
）一萬元，原告不服，向經濟部提起訴願，亦遭決定駁回，乃向台北高等行政法院提
起本件行政訴訟，案經該院裁定移送本院，爰將兩造辯訴意旨陳述如後：
原告起訴意旨略謂：被告之訪查紀錄，訪查人為原告之妻，被告稱其妻在同址開設公
司，對該址營業狀況應有相當了解等語，其實不然，原告之妻實為掛名，常不在該址
，對所經營之業務及實際情況，實不甚了解，如何可依其所言。被告之訪查時，現場
除同址其他公司人員外，亦無他人，試問如何經營「兒童才藝文教中心」，所以實際
情形為，原告於八十七年底時欲從事於才藝班教學，但因無人及其他種種因素，便停
止該項業務，故根本無營業之事實，如何開單受罰。被告之訪查紀錄，所稱之「技能
技藝訓練業」，原告誠屬不知為何？內容為何，試問如何實際經營？等語，因請求判
決撤銷一萬元之罰鍰處分，訴訟費用由被告負擔。
被告答辯意旨略謂：被告未經核准登記擅自於台中市○區○○路五七五號十樓之二開
業經營兒童才藝文教中心，經被告於八十九年七月十日派員訪查屬實，被告爰依商業
登記法第三十二條第一項規定，以八十九年七月二十四日八九府經商字第九六四二號
處分書命令停業外並處罰鍰一萬元。按商業登記法第三條規定：「商業及分支機構，
除第四條第一項規定外，非經主管機關登記並發給登記證後，不得開業。」原告甲○
○於八十七年十二月左右於台中市○區○○路五七五號十樓之二開設「兒童才藝文教
中心」，實際從事「技能訓練業」及「就業服務業」且未辦理營利事業登記，案經被
告於八十九年七月十日派員訪談經原告之妻何貴惠簽章確認無誤。原告於行政訴訟理
由說明辯稱訪談人非其本人無法代表本人意思乙節，查訪談人為被告人員，且被訪談
人為原告之妻子應可陳述其營業事實，又查該址設有「全狀元資訊股份有限公司」其
負責人亦為何貴惠，因此何貴惠對該址之營業狀況應有相當程度瞭解，準此，原告因
違反商業登記法第三條規定，被告爰依同法第三十二條第一項規定命令停業並處罰鍰
一萬元，認事用法並無違誤等語，請依法駁回原告之訴。
    理  由
一、按「商業及分支機構，除第四條第一項規定外，非經主管機關登記並發給登記證
    後，不得開業。」、「違反第三條規定，未經登記即行開業者，其行為人個處新
    台幣一萬元以上三萬元以下罰鍰，並由主管機關命令停業。」分別為商業登記法
    第三條、第三十二條第一項所明定。
二、本件被告於前開時地查獲原告開設「兒童才藝文教中心」，從事「技能訓練業」
    及「就業服務業」且未辦理營利事業登記，有被告於八十九年七月十日派員訪談
    經原告之妻何貴惠簽章確認之台中市政府經濟局調查違規商號訪談紀錄附卷可稽
    （見台北高等行政法院八十九年度簡字第四三五號卷第四十五頁），原告雖辯稱
    ：被告之訪查紀錄，受訪查人為原告之妻，原告之妻雖在同址開設公司，實為掛
    名，常不在該址，對所經營之業務及實際情況，實不甚了解，如何可依其所言。
    被告訪查時，現場除同址其他公司人員外，亦無他人，試問如何經營「兒童才藝
    文教中心」，被告之訪查紀錄，所稱之「技能技藝訓練業」，原告誠屬不知為何
    ，如何實際經營云云。惟查被告訪談紀錄上之被訪談人雖為何貴惠，然何貴惠為
    原告之妻並於被查獲之同址（台中市○區○○路五七五號十樓之五）開設「全狀
    元資訓股份有限公司」，為原告所不爭執，則何貴惠對該址之營業狀況及原告有
    無同於該址開設「兒童才藝文教中心」之情形應有相當之瞭解，否則對於被告之
    訪談能說明「該兒童才藝文教中心之負責人為甲○○，開業於八十七年十二月左
    右，資本額新台幣壹拾萬元營業額約新台幣貳拾萬元，實際從事技能技藝訓練及
    就業服務，尚未辦理營利事業登記」，並於該訪談紀錄簽章處除簽名外尚蓋上「
    兒童才藝文教中心」之戳記，足見原告確有於上開住址未經主管機關核准登記發
    給登記證即從事技能技藝訓練及就業服務而經營兒童才藝文教中心之情事，原告
    之辯解並非可採。從而，被告乃依首揭規定命令原告停業並處以罰鍰一萬元，即
    無不合，原告主張其無營業事實及其妻何貴惠不能代表其本人，請求撤銷原處分
    及訴願決定，即難認為有理由。
據上論結，本件原告之訴為無理由，依行政訴訟法第二百三十六條、第一百九十五條
第一項後段、第九十八條第三項前段，判決如主文。
中    華    民    國      九十      年      十二      月     二十八     日
                 臺 中 高 等 行 政 法 院 第 三 庭
                                   法      官  莊 金 昌
右正本證明與原本無異。
如不服本判決，應於判決送達後二十日內，以本訴訟事件所涉及之法律見解具有原則
性者，始得向本院提出上訴狀並表明上訴理由，經最高行政法院許可，否則不得上訴
；如於本判決宣示後送達前提起上訴者，應於判決送達後二十日內補提上訴理由書（
均應依對造人數提出繕本）。
提起上訴應預繳送達用雙掛號郵票拾份（每份三十四元）。
中    華    民    國      九十一      年       元       月      二      日
                                   法院書記官  蔡 宗 融


司法院資訊處製作；財團法人民間司法改革基金會備份。
